【裁判字號】    99,重上更(二),205
【裁判日期】    991103
【裁判案由】    毒品危害防制條例
【裁判全文】
臺灣高等法院刑事判決         99年度重上更（二）字第205號
上  訴  人  臺灣板橋地方法院檢察署檢察官
上  訴  人
即  被  告  甲○○
指定辯護人  本院公設辯護人郭書益
上列上訴人等因被告違反毒品危害防制條例案件，不服臺灣板橋
地方法院94年度重訴字第14號，中華民國94年12月22日第一審判
決（起訴案號：臺灣板橋地方法院檢察署94年度偵字第391 、25
59號），提起上訴，本院判決後，經最高法院第二次發回，本院
更為判決如下：
    主  文
原判決撤銷。
甲○○共同販賣第一級毒品，處有期徒刑拾年。扣案如附表一
、二所示之第一級毒品海洛因及其外包裝，均沒收銷燬之；扣案
如附表三所示之物、電子磅秤壹個，均沒收。
    事  實
一、甲○○前於民國92年間，因違反毒品危害防制條例案件，經
    原審以92年度訴字第2168號判處應執行有期徒刑10月確定，
    又於94年間，因違反同條例案件，經原審以94年度訴字第39
    2 號判處有期徒刑1 年確定，二案接續執行，於95年9 月17
    日縮刑期滿執行完畢（不構成累犯）。甲○○明知海洛因係
    毒品危害防制條例第2 條第1 項所列管之第一級毒品，不得
    非法持有、販賣，且屬於懲治走私條例公告管制物品項目及
    其數額甲類第4 款之管制進出口物品，亦不得非法運輸入境
    ，甲○○因得悉乙○○（原審通緝中）有自泰國以極低價格
    販入第一級毒品海洛因並設法運送入境之管道，竟意圖營利
    ，與乙○○、楊金源（經原審判決確定）共同基於販賣第一
    級毒品海洛因之犯意聯絡，約定由甲○○先籌集購買海洛因
    之資金，乙○○則與泰國毒販連繫洽妥交易金額及數量，再
    將上開資金交予楊金源攜至泰國連繫付款取貨；楊金源並負
    責尋找人頭至泰國分批將包裝成顆粒之海洛因以塞入肛門方
    式夾帶入境，每夾帶6 顆可獲得新臺幣（以下除註明幣別者
    外，均為新臺幣）10萬元報酬，每多夾帶1 顆，則另增加報
    酬2 萬元；另由焦清舜負責人頭出境前之聯繫，及告知相關
    注意事項，並於人頭夾帶毒品入境後，收取毒品轉交乙○○
    ，甲○○則於事成並取得毒品後，將運輸毒品之報酬交予乙
    ○○分配予上開參與運輸之人。商議連繫既定，甲○○並另
    與乙○○、楊金源、焦清舜（經原審判決確定）、連孝雄、
    陳政揚（以上二人僅參與93年12月26日部分，該二人均經原
    審判決，陳政揚部分已確定）、潘志忠、劉玉蘭（以上二人
    僅參與93年12月28日部分，該二人均經原審判決確定）等人
    ，共同基於自泰國運輸、走私第一級毒品海洛因入臺之犯意
    聯絡，甲○○、乙○○、楊金源、焦清舜等人且具運輸毒品
    之概括犯意，由甲○○於93年12月18日前不詳時間先交付現
    金（約美金1 萬元）予乙○○，於93年12月18日，楊金源攜
    帶乙○○所交付之上開現金啟程至泰國，嗣於下榻之飯店內
    ，向不詳泰國毒販販入海洛因（淨重逾422.04公克，實際重
    量不詳，均以塑膠袋、保鮮膜及保險套層層包裝成顆粒狀，
    共24顆）並支付上開現金兌換而成之泰幣。另有林志賢（經
    原審判處幫助運輸第一級毒品罪確定）得知上開楊金源欲尋
    找人頭運輸毒品之事，竟遊說連孝雄擔任人頭前往泰國夾帶
    第一級毒品海洛因入境，而資以助力；連孝雄與陳政揚於93
    年12月20日隨同林志賢前往桃園縣桃園市○○路1120號3 樓
    焦清舜租屋處，由焦清舜指示陳政揚、連孝雄二人抵達泰國
    之後，即以泰國行動電話000000000 號與楊金源聯絡，並告
    知其他相關注意事項；連孝雄、陳政揚二人旋於翌（21）日
    搭機前往泰國，到達後，依焦清舜指示以電話與楊金源取得
    聯絡，並於同年月25日晚上至楊金源在泰國下榻之飯店內，
    由楊金源將上述其所取得並包裝成顆粒狀之第一級毒品海洛
    因（重量不詳）中之13顆交付渠等二人；其中7 顆由陳政揚
    塞入肛門，另6 顆則由連孝雄塞入肛門，然連孝雄旋生腹痛
    而在飯店廁所將其肛門內海洛因全數排出時，不慎流失1 顆
    ，所餘5 顆則重新塞入；臨行之前，楊金源特別囑咐入境後
    立即以0000000000號行動電話通知乙○○；諸事準備妥當，
    連孝雄、陳政揚二人即於同年月26日中午自泰國搭機返臺，
    於同日下午5 時許，在桃園中正機場入境。入境後，陳政揚
    即依楊金源在泰國指示之電話通知乙○○，連孝雄撥打焦清
    舜使用之0000000000號電話取得聯絡；嗣連孝雄、陳政揚二
    人旋一同前往焦清舜前述桃園市○○路租屋處，分別將塞入
    肛門之海洛因顆粒合計12顆排出洗清後，交予焦清舜收受；
    焦清舜於取得該12顆海洛因後，立刻持交已在該處樓下等候
    之乙○○。乙○○亦於取得後，於同日晚間9 時許，攜往臺
    北縣五股鄉○○路○ 段22巷33號往八里方向路旁某釣蝦場交
    付予甲○○，甲○○並交付運輸毒品之報酬60萬元，乙○○
    取得款項後，旋即返回焦清舜上開租屋處，支付報酬12萬元
    予陳政揚，另因連孝雄僅帶回5 顆海洛因，較原訂擬運輸之
    6 顆為少，故僅給付其報酬1 萬元；焦清舜、楊金源亦各分
    得1 萬元報酬，乙○○則自行留存10萬元之報酬，餘款供作
    第二次運入毒品時支付報酬所用。陳政揚於取得12萬元報酬
    後，支付林志賢1 萬元作為其居中介紹之酬勞。另於93年12
    月23日下午，潘志忠、劉玉蘭先前往焦清舜上開租屋處，由
    焦清舜交付護照及交代相關注意事項後，潘志忠、劉玉蘭二
    人隨即於同日晚上搭機前往泰國，到達後楊金源即以電話與
    潘志忠取得聯絡，潘志忠、劉玉蘭二人並依楊金源指示於93
    年12月27日晚上前往楊金源在泰國下榻之飯店內，由楊金源
    將上述其所取得並包裝成顆粒狀之第一級毒品海洛因交付渠
    等二人；潘志忠即將其中7 顆海洛因（如附表一編號1 所示
    ，合計淨重186.04公克，純度79.76%，純質淨重148.38公克
    ，空包裝重16.64 公克）塞入肛門、另劉玉蘭將5 顆海洛因
    （如附表一編號2 所示，合計淨重129.74公克，純度79.76%
    ，純質淨重103.48公克，空包裝重10.74 公克）塞入肛門後
    ，潘志忠、劉玉蘭二人隨即於同年月28日晚上自泰國搭機返
    臺，楊金源亦於同日另行搭機返臺。嗣潘志忠、劉玉蘭於同
    日晚上10時許自桃園中正機場入境時，在中正機場第一航廈
    內為警當場查獲，並扣得其等藏放於肛門內夾帶入境之上開
    第一級毒品海洛因共12顆（如附表一編號1 、2 所示）。當
    日晚間11時許，警方並在桃園縣桃園市○○路家樂福量販店
    前拘提乙○○、楊金源、焦清舜到案，並扣得乙○○所有供
    其聯絡運輸毒品使用如附表三編號1 至3 所示之物；另經楊
    金源、焦清舜同意帶同員警前往其等前揭位於桃園縣桃園市
    ○○路之共同租屋處，查獲楊金源、焦清舜所有供其等紀錄
    或聯絡運輸毒品所用如附表三編號4 至8 所示之物。同日晚
    間上11時10分許，警方另在桃園縣桃園市○○路878 號「春
    日商務旅館」307 室查獲陳政揚。而前一日即93年12月27日
    凌晨2 時許，甲○○已先在臺北市○○區○○街69巷口為警
    查獲，並在其身上及所駕駛之車上扣得其於93年12月26日自
    乙○○處取得並再自行分裝後之部分第一級毒品海洛因共6
    包（如附表二編號1 所示，合計淨重83.26 公克，純度73.9
    3%，純質淨重61.55 公克，空包裝總重6.44公克），另於94
    年12月28日，在臺北縣泰山鄉○○路○ 段142 巷112 號5 樓
    甲○○與其女友陳黎芬（另經檢察官為不起訴處分確定）之
    租屋處，查獲甲○○自乙○○處取得並再自行分裝後之另一
    部分第一級毒品海洛因9 包（如附表二編號2 所示，合計淨
    重23.01 公克，純度80.53%，純質淨重18.53 公克，空包裝
    重2.80公克），及甲○○所有並供其分裝海洛因毒品販賣使
    用之電子磅秤1 個，甲○○自乙○○處取得之其餘部分第一
    級毒品海洛因則為甲○○施用殆盡或其遭警查獲時為逃避查
    緝而丟棄滅失。
二、案經內政部警政署刑事警察局及臺北市政府警察局士林分局
    移送臺灣板橋地方法院檢察署檢察官偵查起訴。
    理  由
壹、程序方面：
    按被告以外之人（包括證人、鑑定人、告訴人、被害人及共
    同被告等）於審判外之陳述雖不符刑事訴訟法第159條之1至
    之4等4條之規定，而經當事人於審判程序同意作為證據，法
    院審酌該言詞陳述或書面陳述作成時之情況，認為適當者，
    亦得為證據；當事人、代理人或辯護人於法院調查證據時，
    知有刑事訴訟法第159條第1項不得為證據之情形，而未於言
    詞辯論終結前聲明異議者，視為有前項之同意，同法第159
    條之5 定有明文。立法意旨在於傳聞證據未經當事人之反對
    詰問予以核實，原則上先予排除。惟若當事人已放棄反對詰
    問權，於審判程序中表明同意該等傳聞證據可作為證據；或
    於言詞辯論終結前未聲明異議，基於尊重當事人對傳聞證據
    之處分權，及證據資料愈豐富，愈有助於真實發見之理念，
    且強化言詞辯論主義，使訴訟程序得以順暢進行，上開傳聞
    證據亦均具有證據能力。查本件下列所引用之被告以外之人
    於審判外之供述證據，公訴人、被告及辦護人均於本院準備
    程序中表示同意做為證據（見本院卷第30至32頁反面），且
    迄至言詞辯論終結前，均未再聲明異議，而本院審酌上開供
    述證據製作時之情況，無不當取供及證明力明顯過低之瑕疵
    ，認以之作為證據應屬適當，故揆諸前開規定，認前揭證據
    資料應有證據能力。
貳、實體方面
一、訊據被告甲○○固不否認有於93年12月26日晚間自乙○○處
    取得第一級毒品海洛因並交付60萬元等事實，惟矢口否認有
    何販賣、運輸毒品之犯行，辯稱：伊係與女友陳黎芬合資購
    買供伊等自行施用，因大量購買較為便宜，檢察官僅依乙○
    ○供述，即認伊走私毒品，惟乙○○自己有數百萬元存款，
    根本不須找金主，另楊金源等人均稱不認識伊，伊對渠等出
    國亦不知情，沒有參與運輸毒品等語，然查：
（一）被告於93年12月26日自乙○○處取得海洛因，並交付60萬
      元，其取得之海洛因即係於泰國販入，並由楊金源交由陳
      政揚、連孝雄二人以塞入肛門之方式運輸入臺，並於焦清
      舜租屋處排出洗清後，由焦清舜持交在該處樓下等候之乙
      ○○，乙○○旋於同日晚間9 時許，攜往約定處所交付被
      告並取得60萬元，乙○○旋又返回焦清舜租屋處分配予在
      該處等候之陳政揚等人之事實，有下列證據可佐：
      1.被告於原審審理中自承：伊在93年12月26日晚上6 、7
        點向乙○○取得海洛因，1 包1 兩，共4 包，伊交付60
        萬元給乙○○等語（見原審卷一第149 頁、卷二第101
        頁）。
      2.證人陳黎芬亦於偵查中證稱：乙○○93年12月26日有拿
        海洛因給被告，被告有拿5 、60萬元予乙○○等語（見
        偵字第391 號卷第187 、188 頁）。
      3.證人乙○○於偵查時證稱：93年12月26日陳政揚、連孝
        雄從泰國挾帶12顆海洛因入關，他們交給焦清舜，當天
        在桃園再由焦清舜交給伊，伊當天拿到泰山給被告，這
        次被告給伊60萬元等語（見偵字第391 號卷第179 至18
        3 頁）；於原審審理中亦供稱：待毒品回來臺灣後，由
        焦清舜清洗後交給伊轉交給被告等語（見原審卷一第36
        、117 頁）。
      4.證人楊金源於警詢中陳稱：陳政揚、連孝雄在泰國塞肛
        夾帶之毒品是伊所接洽並協助指導塞肛等語（見偵字第
        391 號卷第19頁），及於原審審理中證稱：伊在泰國有
        跟陳政揚、連孝雄碰面，海洛因是伊帶陳政揚、連孝雄
        到飯店去拿的，渠2 人26日先回臺灣等語（見原審卷二
        第108 頁）。
      5.證人陳政揚於原審審理中證稱：楊金源在曼谷飯店將毒
        品交給伊，伊知道貨是要交給乙○○，運毒報酬是焦清
        舜給伊的，伊對檢察官起訴之事實沒有意見並認罪等語
        （見原審卷二第119 、121 頁、卷一第33、35頁）。
      6.證人焦清舜於原審審理中證稱：陳政揚、連孝雄於93年
        12月26日回國後，直接坐計程車到伊住處附近，伊再去
        接渠等到伊住處，陳政揚、連孝雄到伊住處廁所將毒品
        拉出來後交給伊，當天乙○○已在伊住處樓下等伊，所
        以伊拿到12顆毒品後，就直接交給乙○○，之後乙○○
        就說要將海洛因拿去交給一個綽號「老獅」（台語）之
        男子，乙○○回來後才拿錢出來請伊轉交陳政揚、連孝
        雄，伊對檢察官之起訴事實無意見等語（見原審卷二第
        115 、116 頁、卷一第35頁）。
      7.被告此部分取得之第一級毒品海洛因，經被告自行分裝
        後，如附表二編號1 所示部分，於93年12月27日凌晨2
        時許在臺北市○○區○○街69巷口為警查扣，如附表二
        編號2 部分於94年12月28日在臺北縣泰山鄉○○路○ 段
        142 巷112 號5 樓被告與其女友陳黎芬之租屋處為警查
        扣，其餘部分則為被告施用殆盡或其為警查獲時為逃避
        查緝而丟棄滅失之事實，亦據被告於原審審理中陳述屬
        實（見原審卷一第149 頁、卷二第102 頁），上開查獲
        之白粉經送鑑驗結果，均含第一級毒品海洛因成份，有
        法務部調查局94年2 月1 日調科壹字第060009333 、06
        0009372 號函2 份在卷可稽（見毒偵字第46號卷第57頁
        、原審卷一第194 頁）。
      8.綜上，上開毒品於走私進口後，經層層分工，旋為被告
        所取得，且焦清舜、陳政揚、連孝雄等人亦知乙○○將
        立即送交毒品予出資之人且取回代價，故均於焦清舜住
        處等候，嗣乙○○亦確有攜回報酬交由焦清舜轉交陳政
        揚、連孝雄二人等事實，堪以認定。
（二）嗣潘志忠、劉玉蘭二人於同年月28日晚上以塞入肛門之方
      式運輸入臺之海洛因，亦係同時由楊金源於泰國販入，並
      分批安排人頭運回之毒品之事實，有下列證據可佐：
      1.證人乙○○於警詢中陳稱：於93年12月26日先由兩位年
        輕人先回來，直接回焦清舜家中，排放所攜帶之毒品，
        並由焦清舜處理完後交予伊轉交給被告，然後被告便拿
        60萬元給伊發予2 位年輕人，餘款等一對夫婦回來再發
        ；惟93年12月28日該對夫婦回來即被警方查獲等語（見
        偵字第391 號卷第232 頁），及於原審審理時證稱：伊
        只是從被告那裡拿錢交給楊金源去泰國買毒品，楊金源
        買毒品後，交給潘志忠、劉玉蘭等人頭帶來臺灣，再交
        給焦清舜整理，再由伊交給被告等語（見原審卷一第11
        7 頁）。
      2.證人楊金源於警詢中陳稱：陳政揚、連孝雄、潘志忠、
        劉玉蘭4 人在泰國塞肛夾帶之毒品，均係伊所接洽並協
        助指導塞肛，總共2 塊海洛因磚共分24顆等語（見偵字
        第391 號卷第20頁）。
      3.證人潘志忠於警詢中陳稱在泰國均由楊金源與伊聯絡，
        約伊與伊妻劉玉蘭在曼谷不知名旅社見面，楊金源將毒
        品交給伊，並教伊如何塞入肛門，伊自行將7 顆用膠膜
        包裝之物品塞入肛門，再由伊將另5 顆用膠膜包裝之物
        品塞入劉玉蘭肛門等語（見偵字第391 號卷第34至36頁
        ），另於偵查中陳稱：楊金源和焦清舜有匯錢給伊，叫
        伊找人頭挾帶毒品，楊金源拿毒品給伊並教伊怎麼塞，
        伊妻劉玉蘭也塞了5 顆海洛因，伊承認有運輸及走私第
        一級毒品之事實等語（見偵字第391 號卷第163 至16 6
        頁），及於原審審理中證稱：是楊金源找伊去泰國拿回
        毒品，毒品拿回來後要交給焦清舜，但焦清舜最後毒品
        要交給何人伊不清楚等語（見原審卷一第139 頁、卷二
        第123 頁）。
      4.證人劉玉蘭於警詢、偵查及原審審理中均稱係楊金源、
        焦清舜找伊等運毒等語（見偵字第391 號卷第39至41、
        168 至169 頁、原審卷二第124 至125 頁）。
      5.又如附表一所示扣案之白粉共12顆經送法務部調查局鑑
        定結果，均檢出含第一級毒品海洛因成分，其中自潘志
        忠體內排出之第一級毒品海洛因7 顆，合計淨重186.04
        公克，純度79.76%，純質淨重148.38公克，空包裝重1
        6.64公克，另其中自劉玉蘭體內排出之第一級毒品海洛
        因5 顆，合計淨重129.74公克，純度79.76%，純質淨重
        103.48公克，空包裝重10.74 公克，亦有該局94年2 月
        1 日調科壹字第060009370 號、第060009371 號函各1
        件在卷可稽（見原審卷一第191 、192 頁）。
      6.承上，本件於93年12月26日、28日由陳政揚、連孝雄、
        潘志忠、劉玉蘭分兩批運回之海洛因，均係由楊金源在
        泰國前後交付並指導伊等以塞入肛門之方式私運入境，
        之後則將交由焦清舜處理，故除運送之人頭不一外，該
        二批毒品均係同一來源、同一方法，並同由楊金源、焦
        清舜、乙○○等人處理，顯見均本於同一謀議而為實施
        之犯罪。
（三）被告事前出資，參與本件販賣、運輸毒品、私運管制物品
      進口等犯行，並於事後給付報酬等情，有下列證據可證：
      1.證人乙○○之證詞：
        (1)其於警詢中陳稱：警方於93年12月28日所查獲之走私
          販毒集團，被告為首，在臺灣集資，楊金源在泰國接
          洽購買毒品事宜，焦清舜負責仲介及處理運毒之人所
          攜回毒品，伊則負責將焦清舜處理好之毒品（由肛門
          排出且清洗好之毒品）交給被告，伊於93年9 月初開
          始與被告聯絡頻繁，伊共有3 支行動電話（號碼分別
          為0000000000、0000000000、0000000000號），其中
          號碼0000000000號是被告於93年9 月初給伊與被告單
          向聯絡之電話，但0000000000號沒有錢時，伊都會用
          號碼0000000000號打給被告，因伊比較認識被告，所
          以被告將錢交給伊後，都是由伊在發放成員購買毒品
          、機票及生活費之金錢；93年12月27日早上6 時許，
          被告之女友陳黎芬撥打至之前與甲○○單向聯絡之行
          動電話0000000000號，告知伊被告已經被警察抓走了
          ，還未回國之毒品，回來後其會想辦法處理等語（見
          偵字第391 號卷第230 至234 頁）。
        (2)又於偵查中證稱：被告拿錢給伊，叫伊從泰國幫忙夾
          帶毒品回來，然後給伊工錢，這次被告給伊60萬元，
          93年12月26日陳政揚、連孝雄從泰國挾帶12顆海洛因
          入關交給焦清舜，當天在桃園再由焦清舜交給伊，伊
          當天拿到泰山給被告，伊交給人頭的錢是被告給伊的
          ，伊本身成功一次得工錢10萬元等語（見偵字第391
          號卷第179 至183 、188 頁）。
        (3)於原審審理中亦供稱：伊不負責集資、統籌，是被告
          負責的，伊是負責把錢交給楊金源去泰國買毒品，交
          給潘志忠、劉玉蘭等人頭帶來臺灣，由焦清舜清洗後
          交給伊轉交給被告，伊都沒有出錢等語（見原審卷一
          第36、117 、119 頁）。
        (4)證人乙○○雖曾於94年2 月1 日偵查中翻異前供，表
          示之前一口咬定被告，是伊說謊，因為伊害怕等語（
          見偵字第391 號卷第263 頁），然查，乙○○於警詢
          及94年2 月1 日前之偵查程序時，均坦承所為，並清
          楚交代各項細節，而其所坦承參與之運輸毒品犯行，
          係法定刑為死刑、無期徒刑之重罪，則乙○○對於需
          面臨如此嚴重之刑罰制裁，尚坦承所為，無所畏懼，
          且於93年12月29日之偵訊中，經檢察官告以具結之法
          律效果，仍堅指被告犯行，則其於94年2 月1 日前在
          警詢、偵查時之狀況，均無任何足使其因害怕而為指
          證被告之情形。反之，證人乙○○於94年2 月1 日偵
          訊中與被告對質時，則存有因恐遭報復而不敢指認被
          告之害怕因素，且該次證詞與乙○○前後所述被告參
          與本件犯行之情節俱不相符，故證人乙○○於94年2
          月1 日偵查中所述，顯係因在被告面前而不能自由陳
          述，應不可信。
      2.證人楊金源於原審審理中證稱：乙○○說有一個綽號叫
        老獅（台語）的要出錢給其去買毒品，所以乙○○才叫
        伊去泰國買。12月28日晚間6 時31分左右，乙○○打電
        話跟伊說老獅出事，當時伊剛回國，乙○○約伊到家樂
        福附近見面，乙○○說老獅因為這次毒品的事被抓了，
        伊不知道老獅是何人等語（見原審卷二第103 至114 頁
        ）。另證人焦清舜於原審審理中供稱：93年12月26日伊
        拿到陳政揚、連孝雄之毒品12顆當天，乙○○已在伊住
        處樓下等伊，所以伊就直接交給乙○○，乙○○就說要
        將海洛因拿去交給一個綽號「老獅」（台語）之男子等
        語（見原審卷二第115 至118 頁），參以前述93年12月
        26日乙○○取得焦清舜交付之毒品後，即直接前往與被
        告約定地點交付被告，並自被告處取得款項，以及與本
        件相關且於93年12月28日晚間6 時31分前被查獲之人僅
        有被告一人，足見乙○○向楊金源、焦清舜所言綽號「
        老獅」之男子，應即為被告，且乙○○曾向楊金源提及
        本件出資赴泰國購買毒品之人為被告。
      3.又經證人陳黎芬於93年12月29日警詢中陳稱：伊男友即
        被告沒有工作，被告最近與乙○○密切連絡，只知道乙
        ○○要於26日及28日分別交毒品予甲○○等語（見偵字
        第391 號卷第43至46頁），可徵本件原即謀定於93年12
        月26、28日委由人頭夾帶進口之毒品，乙○○均將依約
        交付被告，非如被告所辯係乙○○前往其住處後，始詢
        及伊要否購買毒品之事。
      4.再參以警方對乙○○所使用0000000000號電話之監聽內
        容：
        (1)93年12月17日（楊金源赴泰國之前一日）下午3 時25
          分許，乙○○撥打至被告所使用之0000000000號電話
          ，其對話為：
            乙○○：ㄟ董仔……我那個那個什麼領班明天早上
                    要過去，剩下的就都一樣啦，只不過說星
                    期日要上班，家裡有事情，可能要延一兩
                    天這樣啦，我那天有跟你說過了嘛，我想
                    說，他們那些在問說看方便借一下錢嘸，
                    我哪有錢可借，大家都沒錢啦，還是說看
                    你方便先跟你週轉一下，現在可以嗎？
            甲○○：（不清楚）
            乙○○：明天早上喔，ㄟ幾萬塊而已啦。
            甲○○：這樣好啦，幾萬塊沒關係。
            乙○○：我是想說他明天要上班，身上沒錢，我是
                    想說現在過去。
          上開對話內容經原審法院勘驗無訛（見原審卷二第24
          頁），被告亦不否認為其與乙○○對話之內容。經對
          照乙○○證稱之販賣、運輸毒品等情節，上開對話中
          「我那個那個什麼領班明天早上要過去」、「他明天
          要上班，身上沒錢」等語，顯係指楊金源即將於次日
          赴泰國，故向被告借支費用。被告辯稱對前往泰國購
          買毒品之事均不知情等語，不足採信。
        (2)93年12月26日（陳政揚、連孝雄攜毒返臺之日）晚間
          8 時10分許，乙○○撥打至被告使用之0000000000號
          電話，其對話為：
            乙○○：嘿，哥，有空嗎？
            甲○○：嘿，有。
            乙○○：有，想說去你家泡個茶。
            甲○○：好啊，你來權仔（音譯）那裡。
            乙○○：權仔那裡，不好啦。
            甲○○：不好喔，不然這樣啦，你交流道下來來家
                    裡啦。
            乙○○：那個…
            甲○○：家裡，（乙○○：廟邊那裡）對，好嗎？
            乙○○：好啦。
            甲○○：那你到蝦場那裡再打給我。
          上開對話內容經原審法院勘驗無訛（見原審卷二第25
          頁），被告亦不否認為其與乙○○對話之內容。經參
          以乙○○當時甫自焦清舜處取得陳政揚、連孝雄攜回
          之毒品，急於交付出資之人並取得後續報酬（參與之
          人頭並均在焦清舜住處等候），即逕與被告聯繫晤面
          ，當晚並交付該等海洛因予被告，且亦取得報酬，顯
          見此等流程均在渠等早先謀議之計畫內，否則乙○○
          取得該等數量非小之毒品，既未暫時存置，慢慢尋覓
          買主脫手，又未嘗試聯繫其他買主銷貨，或於電話中
          與被告洽談交易條件，即有可立即脫手如此大量毒品
          並取得價金之把握，直接攜帶整批毒品前往與被告約
          定之地點，且被告亦備有鉅額款項可立即支付，故其
          等雙方皆係按計畫行事，至為明確。
      5.另參以警方對乙○○所使用0000000000號電話之監聽內
        容，93年12月27日（被告於當日凌晨被警查獲）上午，
        陳黎芬以其所使用之0000000000號電話撥打至乙○○使
        用之0000000000號之數通電話，其對話為：
        （10 時21分）
          陳黎芬：喂，老闆喔，你好，... 那個他出事，啊有
                  電話不要接。
          乙○○：這樣喔，好。
          陳黎芬：不要接，已經，他現在跟他們撐很久了。
          乙○○：這樣喔。
          陳黎芬：從昨天晚上大概半夜一點到現在了。
        （10時22分）
          陳黎芬：喂，我跟你說喔，通話一樣通，不要接就好
                  ，這樣子，OK？
          乙○○：你說怎樣？
          陳黎芬：目前目前，就是通話繼續通話，你開著沒關
                  係，不要關，他的電話不要接，無顯示也不
                  要接。
          ……
          陳黎芬：我這個號碼可能也等一下我會換掉了。
          乙○○：這樣喔。
          陳黎芬：我會保持再留一個跟你聯絡的通話好不好？
          乙○○：好。
        （12時37分）
          陳黎芬：送法院了。
          乙○○：這樣喔。
          陳黎芬：電話不會打了。
          乙○○：啥？
          陳黎芬：電話不會打了啦，所以你放心啦。
          乙○○：這樣喔，那現在這樣後面那要怎麼辦？
          陳黎芬：沒關係，我再跟你處理，好不好？
          乙○○：是說啊他們明天有那個耶，那個啊…
          ……
          陳黎芬：對，我會跟你處理。
          乙○○：有確定喔？
          陳黎芬：嗯。
          乙○○：同樣工作也要做就對了？
          陳黎芬：對對對，我跟你講喔，不要過去他家了。
          乙○○：這樣喔。
          陳黎芬：到時候我跟你約，我現在已經租好地方了。
          乙○○：這樣喔，因為你早上跟我說他人受傷，我這
                  邊我就開始找那個，我想說他到時若後面的
                  工作若不要做，我這些師傅可能要帶去別間
                  公司那裡去處理。
        上開對話內容經原審法院勘驗無訛（見原審卷二第33至
        35頁），被告亦不否認為陳黎芬與乙○○對話之內容（
        見原審卷二第36頁）。復經證人乙○○於警詢中對所詢
        是否知悉被告遭警方查獲一節，答稱：伊是於93年12月
        27日早上由被告之女友陳黎芬撥打0000000000號電話告
        知伊稱被告已被警察抓走，還未回國之毒品，回來後陳
        黎芬會想辦法處理等語（見偵字第391 號卷第234 頁）
        ，足見乙○○並非單純於私運毒品進口後出售予被告施
        用，否則縱被告被警查獲，警方是否向上追查來源，僅
        影響該販毒者之罪行，衡與購毒施用之被告之刑責無涉
        ，被告之女友當無速為通知乙○○注意之必要；況其等
        於電話中尚言及「那現在這樣後面那要怎麼辦？」、「
        同樣工作也要做就對了。」等暗商次日運輸毒品之事，
        經陳黎芬表示繼續進行後，潘志忠、劉玉蘭2 人即仍於
        93年12月28日攜毒入關，綜此，均堪信證人乙○○證述
        本件係被告出資請伊從泰國幫忙夾帶毒品等語為真。
      6.被告雖辯稱所購入之毒品係供伊與女友陳黎芬施用等語
        ，證人陳黎芬亦曾證稱毒品係被告向乙○○購買，伊要
        與被告一起吸用等語，然與上開顯示被告確有參與販賣
        、運輸毒品、私運管制物品進口等犯行之證據已有不符
        ，且：
        (1)被告於93年12月27日被查獲後，旋移送由臺灣板橋地
          方法院檢察署檢察官訊問，其表示前經觀察勒戒出所
          後，即未施用毒品等語（見毒偵字第46號卷第46頁）
          ，與其前開所辯著有出入。嗣於94年1 月6 日警詢中
          ，被告再次陳稱伊與女友均無施用毒品等語，經警方
          告知陳黎芬已供稱有施毒習慣，始承認有施用毒品（
          見偵字第391 號卷第239 頁）。
        (2)被告於原審審理中改稱查獲之毒品都是伊自己要吃的
          等語（見原審卷二第100 頁），並無述及有供陳黎芬
          施用。於二審審理中，仍再三陳稱是買來自己施用等
          語（見本院上訴字卷第30、31頁）。
        (3)被告於原審審理中表示伊有發現施用海洛因過量，所
          以一直想減輕等語（見原審卷二第103 頁），則其尚
          一次購入如此大量之海洛因，如確為供己施用，顯亦
          與所稱想控制施用量等語背道而馳。
        (4)又正常人使用海洛因之最低致死劑量為200 毫克，若
          單次使用超過此劑量，即有致命的可能，有行政院衛
          生署管制藥品管理局95年5 月3 日管檢字第09500046
          53號函在卷可稽（見本院95年度上訴字第213 號卷第
          47至48頁），況被告除海洛因外，尚併同施用第二級
          毒品安非他命（被告施用毒品部分經另案處理），此
          自其被警查獲後所採尿液檢驗結果，兼呈安非他命、
          甲基安非他命、嗎啡之陽性反應可資得證，有臺灣尖
          端先進生技醫藥股份有限公司濫用藥物檢驗報告1 份
          在卷可憑（見毒偵字第46號卷第65頁），被告合併或
          交互使用毒品之毒性強度對人體之影響更甚。被告辯
          稱其一天要吃一、兩錢之海洛因等語，不惟其數量遠
          超過上開最低致死劑量，且經被告於二審審理中供稱
          ：伊有向伊妻黃金蓮拿錢，案發前1 、2 個月拿7、8
          萬元，共拿2 次，有時也會多少拿幾萬元、幾千元，
          因為有時生意不好，伊與同居人生活在外等語（見本
          院上訴字卷第83頁），則其經濟能力顯難負擔其每日
          施用達一、二錢海洛因之費用，遑論其另需支付施用
          安非他命之花費，故被告辯稱每日海洛因用量達一、
          二錢等語，難採為真。又如以前開單次劑量0.2 公克
          計之，如附表一、二所示海洛因重量共計422.04公克
          ，可施用2000餘次，而臺灣氣候溫熱潮濕，易導致海
          洛因變質，衡情應無單純為供己施用而一次保存該等
          大量海洛因之必要，是從前揭走私進口之海洛因數量
          以觀，其目的顯非僅供自己施用，上引被告及證人陳
          黎芬供述顯與常情有悖，自無可採；證人黃金蓮於本
          院前審審理中雖證稱有拿錢7 、8 萬元予被告等，亦
          無從為被告有利之認定。
        (5)又被告於93年12月26日向乙○○取得海洛因後，尚自
          行分裝為多包，一部分放置於其與陳黎芬租屋處，另
          一部分則攜帶外出，適被警查獲，其復為逃避查緝而
          棄置部分海洛因等情，已如前述，被告既有毒癮，且
          前有因施用毒品經偵、審之經驗，當明知如經警採尿
          ，其施用毒品之犯行即昭然若揭，若其取得上開毒品
          僅單純供己施用，則是否被警扣得，均無礙於其施用
          毒品犯行之成立，其何有於匆忙間棄置毒品之必要，
          可徵被告亦明知以該等毒品之數量觀之，與一般施用
          毒品之人購入、持有毒品之數量顯不相當，故為棄置
          以期掩飾販賣毒品犯行。
      7.又關於如何向乙○○取得毒品一節，被告始則於警詢中
        否認毒品來自乙○○，辯稱毒品是蔡明堂的等語（見偵
        字第391 號卷第239 頁），於偵查中亦堅稱毒品是蔡明
        堂的（見偵字第391 號卷第262 頁），迄原審審理時，
        方供稱毒品來源為乙○○，且稱係向乙○○購入等語；
        而被告對於如何向乙○○購買該等毒品，先稱是乙○○
        自己打電話來的，問伊要不要，伊就向乙○○買了，錢
        是一手交錢一手交貨，伊本來只想買1 兩，但乙○○說
        4 兩要算60萬元，伊想一次買多一點，不用分次買太冒
        險等語（見原審卷一第149 頁、卷二第100 、101 頁）
        ，又稱：93年12月26日乙○○打電話說要來找伊，只說
        要到伊那裡走走而已，到了後乙○○才問伊要不要4 號
        ，乙○○說他那邊有，伊跟乙○○說要跟買一、兩錢，
        乙○○說他沒有賣零散的，乙○○說他有4 兩，要賣伊
        1 兩15萬，所以伊才用60萬元跟乙○○買等語（見原審
        卷三第139 、146 至150 頁、本院上訴字卷第31頁），
        其臨訟反覆編飾之情昭然。參以前揭93年12月26日陳政
        揚、連孝雄攜毒返臺後，乙○○撥打電話與被告聯繫之
        通話內容，其等並未於電話中提及買賣海洛因及交易條
        件之隻字片語，乙○○即直接攜帶大量海洛因前往與被
        告晤面，並立即取回報酬60萬元等情，衡與一般單純購
        買毒品之情形有違，復經證人乙○○指證歷歷，足見被
        告並非單純購買海洛因供己施用。
（四）按販賣毒品係違法行為，非可公然為之，亦無公定之價格
      ，無論任何數量或包裝，均可任意分裝增減分量，而每次
      買賣之價差，亦隨時依雙方資力、關係之深淺、需求之數
      量、來源是否充裕、販賣者是否渴求資金、查緝是否嚴緊
      、購買者被查獲時供述購買對象之可能性之風險評估等，
      而異其標準，非可一概而論，販賣之利得除經坦承及價量
      俱臻明確外，委難察得實情，販賣之人從價差或量差中牟
      利方式雖異，但其圖利之非法販賣行為則一，本案被告雖
      否認販賣第一級毒品海洛因之行為，但尚難執此遽行推翻
      已明確之前證，致知過坦承者難辭刑責，而否認狡獪者反
      得逞僥倖，有失事理之平，是對於被告基於販賣之意圖而
      販入前開大量之毒品海洛因，雖尚無積極之證據可資證明
      其有實際賣出毒品海洛因予他人之情事，而無法認定其可
      獲取之利得如何；然其自泰國販入大量毒品海洛因，必有
      甚為可觀之差價利益，否則其當無甘冒經查獲後遭判處重
      刑之危險，委由他人千里迢迢赴泰國購買，並分批利用人
      頭以塞肛方式運輸入境，以此等被緝獲風險極大之方式取
      得毒品，被告意在圖利甚明。至焦清舜、陳政揚、連孝雄
      （以上2 人僅參與93年12月26日部分）、潘志忠、劉玉蘭
      （以上2 人僅參與93年12月28日部分）等人，雖與被告、
      乙○○、楊金源就自泰國走私運輸第一級毒品海洛因入境
      之犯行，有共同犯意聯絡及行為之分擔，惟焦清舜、陳政
      揚、連孝雄、潘志忠、劉玉蘭等均堅稱不知道運輸上開毒
      品入境之意圖為何，且查無積極證據證明渠等運輸上開第
      一級毒品海洛因入境與被告有販賣營利之犯意聯絡，是尚
      難認其等就販賣第一級毒品海洛因部分亦與被告及乙○○
      、楊金源等人有犯意之聯絡、行為之分擔。
（五）再按販賣毒品罪，並不以販入之後復行賣出為構成要件，
      苟以營利為目的，將毒品販入或將之賣出，有一於此，其
      犯罪即經完成（最高法院88年度台上字第3898號判決意旨
      參照），故被告係以營利為目的而販入前揭之大量海洛因
      ，其販入海洛因行為顯已完成，縱尚未賣出，仍應成立販
      賣毒品既遂之罪。又上開交由連孝雄、陳政揚、潘志忠、
      劉玉蘭等人分批帶回之毒品，係楊金源同次販入等情，經
      證人楊金源於警詢中陳稱：伊至泰國以38萬元購得海洛因
      磚2 塊，共分24顆，並分別交由潘志忠、劉玉蘭、陳政揚
      、連孝雄等4 人夾帶入境，潘志忠、劉玉蘭2 人總共塞肛
      夾帶12顆毒品入境，陳政揚、連孝雄2 人帶海洛因毒品12
      顆回國闖關成功等語（見偵字第391 號卷第13至16、19至
      21頁），及於偵查中陳稱：伊買的時候就已是顆粒狀的等
      語（見偵字第391 號卷第170 頁）；另於原審審理時證稱
      ：是乙○○先跟泰國方面聯絡好交易金額，再把錢交給伊
      ，伊即前往泰國，跟對方聯絡時間、地點，乙○○叫伊把
      錢拿去給對方，約美金1 萬多元，到當地再換泰幣等語（
      見原審卷一第125 至126 頁），此外復查無其他證據證明
      上開分批運輸之毒品係分開購買，故本件販入毒品行為僅
      有一次，亦堪認定。
（六）綜上各節，並有如附表一、二所示之毒品海洛因、如附表
      三所示乙○○、楊金源、焦清舜所有供其等紀錄或聯絡運
      輸毒品所用之物、被告所有之電子磅秤1 個扣案可佐，本
      件事證已臻明確，被告雖於本院審理中請求傳喚乙○○，
      惟該證人經本院合法傳喚未著，復業經另案發布通緝中，
      有本院被告全國通緝紀錄表1 份存卷可按（見本院卷第50
      頁），顯已不知去向，故無從對之調查。被告否認犯行所
      辯各節，俱不足採，其販賣、運輸毒品、私運管制物品進
      口等犯行，均堪認定，應依法論科。
二、新舊法比較：
（一）刑法
      查被告行為後，刑法及刑法施行法部分條文業於94年2 月
      2 日經公布修正，並均於95年7 月1 日施行。按行為後法
      律有變更者，適用行為時之法律，但行為後之法律有利於
      行為人者，適用最有利於行為人之法律，刑法第2 條第1
      項定有明文，本條係規範行為後法律變更所生新舊法律比
      較適用之準據法，以貫徹法律禁止溯及既往原則，本身尚
      無新舊法比較之問題，於新法施行後，應一律適用新法第
      2 條第1 項之規定，為「從舊從輕」之比較；又刑法第11
      條之規定，雖於同次修正為「本法總則於其他法律有刑罰
      或保安處分之規定者，亦適用之。但其他法律有特別規定
      者，不在此限。」惟該條文之規定，性質上屬於法律適用
      之準據法，且無關乎犯罪行為可罰性要件之變更，應逕行
      適用裁判時有效之現行條文。而關於新舊法律變更之比較
      適用，原則上應就罪刑有關之共犯、未遂犯、想像競合犯
      、牽連犯、連續犯、結合犯，以及累犯加重、自首減輕暨
      其他法定加減原因（如身分加減）與加減例等一切情形，
      綜其全部罪刑之結果而為比較，以定其應適用之法律，一
      經定其應適用之法律，即應整體適用，不得任意割裂適用
      （最高法院95年第8 次、97年第2 次刑事庭會議決議參照
      ）。經查：
      1.修正前刑法第28條規定：「2 人以上共同實施犯罪之行
        為者，皆為正犯。」修正後改為「二人以上共同實行犯
        罪之行為者，皆為正犯。」是共同正犯之範圍，已修正
        限縮於共同實行犯罪行為者始成立共同正犯，排除陰謀
        犯、預備犯共同正犯。本案被告之犯罪行為已著手實行
        ，不論依修正前、後之規定，均構成共同正犯，刑法第
        28條之修正內容，對本案認定為共同正犯之被告而言，
        尚無有利或不利之情形，應依本案綜合全部罪刑比較結
        果適用之。
      2.被告行為後，刑法第55條關於牽連犯之規定業經刪除，
        數行為原則上將予分論併罰，其結果較論以牽連犯裁判
        上一罪之情形為重，經比較新舊法結果，以被告行為時
        之法律即修正前刑法第55條牽連犯之規定，較有利於被
        告。至本條關於想像競合犯之規定，新法增列但書「不
        得科以較輕罪名所定最輕本刑以下之刑」，係科刑之限
        制，為法理之明文化，非屬法律之變更，自無新舊法比
        較之問題。
      3.被告行為後，刑法第56條連續犯之規定亦經刪除，此刪
        除雖非犯罪構成要件之變更，但顯然影響行為人刑罰之
        法律效果，自屬法律變更。對被告先後運輸毒品、走私
        之犯行而言，依修正前法律應論連續犯者，依修正後之
        新法，須數罪併罰，自以行為時舊法較有利於被告。
      4.修正前刑法第65條第2 項規定「無期徒刑減輕者，為7
        年以上有期徒刑。」嗣修正為「無期徒刑減輕者，為20
        年以下15年以上有期徒刑。」修正後之規定並非較有利
        於被告。
      5.茲綜合與罪刑有關之上述規定為新舊法適用之較結果，
        修正後規定並非有利於被告，依刑法第2 條第1 項前段
        ，應整體適用被告行為時即修正前之規定。
      6.至刑法第59條雖經修正，惟修正條文僅係將法院為酌減
        之審認標準見解明文化，不涉及罪刑實質內容之變更，
        非屬法律之變更，自不生新舊法比較之問題，應逕適用
        裁判時有效之規範，即修正後刑法第59條之規定（最高
        法院第95年度第21次刑事庭會議決議參照）。
（二）毒品危害防制條例
      被告行為後，毒品危害防制條例第4 條業經總統於98年5
      月20日以華總一義字第09800125141 號令修正公布，並依
      同條例第36條規定，於98年11月20日生效。修正前毒品危
      害防制條例第4 條第3 項係規定：「製造、運輸、販賣第
      一級毒品者，處死刑或無期徒刑；處無期徒刑者，得併科
      新臺幣1 千萬元以下罰金。」修正後則將法定本刑中罰金
      刑部分，提高為得併科新臺幣2 千萬元以下罰金；經比較
      新、舊法結果，本件以修正前之毒品危害防制條例規定較
      有利於被告，依刑法第2 條第1 項前段規定，應適用98年
      5 月20日修正前之毒品危害防制條例第4 條第1 項規定論
      處。
三、核被告所為，係犯修正前毒品危害防制條例第4 條第1 項運
    輸、販賣第一級毒品罪及懲治走私條例第2 條第1 項私運管
    制物品進口罪。起訴書雖未記載被告涉犯毒品危害防制條例
    第4 條第1 項之販賣第一級毒品罪，惟其犯罪事實欄已載明
    被告意在販賣牟利、取得毒品交由被告分裝販售圖利等情，
    況該販賣毒品部分與經起訴之運輸毒品罪間，亦有牽連關係
    之裁判上一罪之關係，本院自得併為審理。按共同正犯之意
    思聯絡，原不以數人間直接發生者為限，即有間接之聯絡者
    ，亦包括在內；被告就前揭販賣第一級毒品罪部分，因楊金
    源受乙○○之命至泰國購買海洛因走私進口，其已參與販賣
    海洛因之構成要件，而乙○○又受被告之命，是三人就販賣
    海洛因部分有犯意之聯絡及行為之分擔，為共同正犯；另被
    告就前揭運輸第一級毒品、私運管制物品進口罪部分，與乙
    ○○、楊金源、焦清舜、連孝雄、陳政揚（以上2 人僅參與
    93年12月26日部分）、潘志忠、劉玉蘭（以上二人僅參與93
    年12月28日部分）間有犯意聯絡及行為分擔，為共同正犯。
    被告持有第一級毒品海洛因之低度行為，應為其運輸、販賣
    第一級毒品海洛因之高度行為所吸收，不另論罪。被告先後
    二次運輸毒品、私運管制物品進口犯行，均時間緊接，各所
    犯罪構成要件相同，顯均係基於概括犯意反覆為之，皆為連
    續犯，應俱依修正前刑法第56條之規定，各以一罪論，且除
    法定刑為死刑、無期徒刑部分依法不得加重外，其餘並加重
    其刑。被告一行為同時觸犯上開運輸第一級毒品、私運管制
    物品進口二罪，為想像競合犯，應依修正前刑法第55條規定
    ，從一重之共同運輸第一級毒品罪處斷；又被告所犯運輸毒
    品、販賣毒品二罪間，有手段目的之牽連關係，應依修正前
    刑法第55條規定，從一重之販賣毒品罪處斷。又第一級毒品
    海洛因對人體有莫大之戕害，被告意圖營利，漠視毒品對人
    體之危害，而為上揭販賣海洛因行為，惡性固然非輕，然按
    販賣第一級毒品罪之法定刑為「死刑或無期徒刑；處無期徒
    刑者，得併科新臺幣1 千萬元以下罰金。」（修正前）。然
    同為販賣第一級毒品之人，其原因動機不一，犯罪情節未必
    盡同，或有大盤毒梟者，亦有中、小盤之分，甚或僅止於吸
    毒者友儕間為求互通有無之有償轉讓者亦有之，其販賣行為
    所造成危害社會之程度自屬有異，法律科處此類犯罪，所設
    之法定最低本刑卻同為「死刑或無期徒刑；處無期徒刑，得
    併科新臺幣1 千萬元以下罰金」，不可謂不重。於此情形，
    倘依其情狀處以有期徒刑，即足以懲儆，並可達防衛社會之
    目的者，自非不可依客觀之犯行與主觀之惡性二者加以考量
    其情狀，是否有可憫恕之處，適用刑法第59條之規定酌量減
    輕其刑，期使個案裁判之量刑，能斟酌至當，符合比例原則
    。被告於本件僅有販入海洛因之行為，尚乏證據證明其已有
    售出致損他人健康之情形，則其犯行所造成之危害尚非重大
    ，如處以最低之法定刑即無期徒刑，猶嫌過重，在客觀上足
    以引起一般同情而可憫恕，爰依刑法第59條之規定減輕其刑
    。
四、原審以被告所犯罪證明確，據以論科，固非無見；惟查：（
    一）被告行為後，刑法於94年2 月2 日公布修正，並於95年
    7 月1 日施行，另毒品危害防制條例亦於98年5 月20日公布
    修正，於同年11月20日生效，原審均未及比較適用；（二）
    又被告亦參與共同運輸第一級毒品、私運管制物品進口等犯
    行，已如前述，原審以無從證明，認被告不成立運輸第一級
    毒品、私運管制物品進口等犯行，尚有未洽，公訴人就此提
    起上訴，為有理由。另被告不服原審判決，提起上訴意旨略
    以：伊自86年間即有毒品前科，毒齡至少8 年，癮大且用量
    多，且女友陳黎芬亦有吸毒惡習，兩人於案發前之海洛因用
    量確已達每日1 錢，一次大量購買，可獲得較優惠之價格；
    且伊常以生意欠佳需週轉為由，向配偶黃金蓮拿取1 個月約
    7 、8 萬元之生活費，上開毒品花費並非不能負擔，伊係向
    乙○○購入上開毒品施用，並無販賣之意圖等語。關於被告
    係意圖營利而販入毒品等節，本院已一一說明如前，被告否
    認犯罪，乃就原審依職權為證據取捨及心證形成之事項，執
    詞反覆爭執，均無理由；惟原判決既另有前揭可議之處，自
    應由本院予以撤銷改判。爰審酌被告為牟一己私利，竟以集
    團分工方式，於境外購入毒品海洛因，復涉險私運進口，幸
    未及售出即為警破獲，如任該等毒品流入市面，對國人健康
    、社會秩序之影響重大；被告犯後猶飾詞卸責，毫無悔意，
    兼衡其犯罪動機、目的、手段及犯罪所生之危害程度等一切
    情狀，量處如主文第2 項所示之刑。
五、扣案如附表一、二所示之第一級毒品海洛因及其包裝，均依
    毒品危害防制條例第18條第1 項前段規定，宣告沒收銷燬之
    。再按共同正犯因相互利用他人之行為，以遂行其犯意之實
    現，本於責任共同之原則，有關沒收部分，對於共同正犯間
    供犯罪所用之物，自均應為沒收之諭知。扣案如附表三所示
    之物，為共犯乙○○、楊金源或焦清舜所有，各為供本件犯
    罪紀錄聯絡電話，或與其他共犯聯絡運輸毒品所用之物，另
    電子磅秤1 個，為被告所有並供分裝毒品以待出售使用之物
    ，均依毒品危害防制條例第19條第1 項規定宣告沒收之。至
    如附表三編號1 至3 、5 、6 、8 所列行動電話機具所使用
    之各該門號，僅係使用者向電信業者申請租用而取得其使用
    權，並非申請使用者所有（最高法院92年度台上字第6836號
    判決意旨可資參照），自不得就該門號為沒收之諭知，附此
    說明。
據上論斷，應依刑事訴訟法第369條第1項前段、第364條、第299
條第1 項前段，修正前毒品危害防制條例第4 條第1 項、第18條
第1 項前段、第19條第1 項，懲治走私條例第2 條第1 項，刑法
第2 條第1 項、第11條前段、第59條，修正前刑法第28條、第55
條、第56條、第65條判決如主文。
本案經檢察官何明楨到庭執行職務。
中    華    民    國    99    年    11    月    3     日
                  刑事第十九庭審判長法  官  鄧振球
                                    法  官  潘翠雪
                                    法  官  彭幸鳴
以上正本證明與原本無異。
如不服本判決，應於收受送達後10日內向本院提出上訴書狀，其
未敘述上訴之理由者並得於提起上訴後10日內向本院補提理由書
（均須按他造當事人之人數附繕本）「切勿逕送上級法院」。
                                    書記官  陳靜姿
中    華    民    國    99    年    11    月    3     日
附錄本案論罪科刑法條：
毒品危害防制條例第4 條第1 項
製造、運輸、販賣第一級毒品者，處死刑或無期徒刑；處無期徒
刑者，得併科新臺幣2 千萬元以下罰金。
懲治走私條例第2 條第1 項
私運管制物品進口、出口逾公告數額者，處7 年以下有期徒刑，
得併科新臺幣3 百萬元以下罰金。
附表一：
┌──┬─────┬───────────┬──────────┐
│編號│品名及數量│    重          量    │  備          註    │
├──┼─────┼───────────┼──────────┤
│1   │第一級毒品│海洛因合計淨重186.04公│1.自潘志忠體內排出。│
│    │海洛因7 顆│克，純度79.76%，純質淨│2.包裝材料為保險套、│
│    │          │重148.38公克          │  保鮮膜及塑膠袋。  │
│    │          ├───────────┤                    │
│    │          │包裝（重16.64 公克，附│                    │
│    │          │著第一級毒品海洛因殘渣│                    │
│    │          │，量微無法析離秤重）  │                    │
├──┼─────┼───────────┼──────────┤
│2   │第一級毒品│海洛因合計淨重129.74公│1.自劉玉蘭體內排出。│
│    │海洛因5 顆│克，純度79.76%，純質淨│2.包裝材料為保險套、│
│    │          │重103.48公克          │  保鮮膜及塑膠袋。  │
│    │          ├───────────┤                    │
│    │          │包裝（重10.74 公克，附│                    │
│    │          │著第一級毒品海洛因殘渣│                    │
│    │          │，量微無法析離秤重）  │                    │
└──┴─────┴───────────┴──────────┘
附表二：
┌──┬─────┬───────────┬──────────┐
│編號│品名及數量│    重          量    │  備          註    │
├──┼─────┼───────────┼──────────┤
│1   │第一級毒品│海洛因合計淨重83.26 公│93年12月27日凌晨2 時│
│    │海洛因6 包│克，純度73.93%，純質淨│許，在臺北市萬華區西│
│    │          │重61.55公克           │昌街69巷口查獲被告時│
│    │          ├───────────┤，在其身上及所駕駛之│
│    │          │包裝（重6.44公克，附著│車上所扣得。        │
│    │          │第一級毒品海洛因殘渣，│                    │
│    │          │量微無法析離秤重）    │                    │
├──┼─────┼───────────┼──────────┤
│2   │第一級毒品│海洛因合計淨重23.01 公│94年12月28日在臺北縣│
│    │海洛因9 包│克，純度80.53%，純質淨│泰山鄉○○路○ 段142 │
│    │          │重18.53公克           │巷112 號5 樓所扣得。│
│    │          ├───────────┤                    │
│    │          │包裝（重2.80公克，附著│                    │
│    │          │第一級毒品海洛因殘渣，│                    │
│    │          │量微無法析離秤重）    │                    │
└──┴─────┴───────────┴──────────┘
附表三：
┌──┬───────┬───┬────────────────┐
│編號│ 品名 及 數量 │所有人│      備                註      │
├──┼───────┼───┼────────────────┤
│1   │SHARP GX31廠牌│乙○○│1.共犯乙○○聯絡運輸毒品使用    │
│    │行動電話1支 （│      │2.電話序號：000000000000000     │
│    │含SIM 卡1 枚）│      │3.SIM卡原配屬門號0000000000     │
├──┼───────┼───┼────────────────┤
│2   │TOPLUX廠牌行動│乙○○│1.共犯乙○○聯絡運輸毒品使用    │
│    │電話1 支（含  │      │2.電話序號：000000000000000     │
│    │SIM 卡1 枚）  │      │3.SIM 原配屬門號0000000000      │
├──┼───────┼───┼────────────────┤
│3   │SAMSUNG 廠牌行│乙○○│1.共犯乙○○聯絡運輸毒品使用    │
│    │動電話1 支（含│      │2.電話序號：0000000000000000    │
│    │SIM 卡1 枚）  │      │3.SIM原配屬門號0000000000       │
├──┼───────┼───┼────────────────┤
│4   │便條紙2張     │楊金源│1.共犯楊金源紀錄共犯聯絡電話使用│
├──┼───────┼───┼────────────────┤
│5   │行動電話SIM 卡│楊金源│1.共犯楊金源聯絡運輸毒品使用    │
│    │1 枚          │      │2.SIM 卡原配屬門號0000000000    │
├──┼───────┼───┼────────────────┤
│6   │泰國行動電話  │楊金源│1.共犯楊金源聯絡運輸毒品使用    │
│    │SIM 卡1 枚    │      │2.SIM 卡原配屬門號000000000     │
├──┼───────┼───┼────────────────┤
│7   │電話記事頁2張 │焦清舜│1.共犯焦清舜紀錄共犯聯絡電話使用│
├──┼───────┼───┼────────────────┤
│8   │行動電話SIM 卡│焦清舜│1.共犯焦清舜聯絡運輸毒品使用    │
│    │1 枚          │      │2.SIM 卡原配屬門號0000000000    │
└──┴───────┴───┴────────────────┘

司法院資訊處製作；財團法人民間司法改革基金會備份。
